【裁判字號】    94,易,1713
【裁判日期】    950322
【裁判案由】    詐欺
【裁判全文】
臺灣高雄地方法院刑事判決              94年度易字第1713號
公  訴  人  臺灣高雄地方法院檢察署檢察官
被      告  甲○○
上列被告因詐欺案件，經檢察官聲請以簡易判決處刑（94年度偵
字第15479 號）及移送併案審理（94年度偵字第20938 號），本
院高雄簡易庭認不應以簡易判決處刑（94年度簡字第5506號），
改依通常程序審理，判決如下：
    主  文
甲○○幫助共同連續意圖為自己不法之所有，以詐術使人將本人
之物交付，處有期徒刑伍月，如易科罰金，以佰元折算壹日。
    事  實
一、甲○○應瞭解目前國內社會上層出不窮之詐騙集團或不法份
    子為掩飾渠等不法行徑，避免執法人員之追究及處罰，經常
    利用他人之電話、存款帳戶、印章、存摺、金融卡及密碼轉
    帳，以確保犯罪所得之不法利益並掩人耳目，而可預見金融
    機構帳戶係個人理財之重要工具，為個人財產、信用之重要
    表徵，如交予他人使用，有供作財產犯罪用途之可能，而一
    般人取得他人帳戶存摺、提款卡及密碼之目的，在於取得贓
    款及掩飾犯行不易遭人追查，對於提供帳戶雖無引發他人萌
    生犯罪之確信，但仍以縱若前開收購帳戶之人利用其提供之
    帳戶持以詐欺取財，亦不違背其本意之幫助犯意，而於民國
    94 年4月9 日前某日，在不詳地點，將其於93年2 月13日，
    在高雄縣大寮鄉○○路1 號申辦之臺灣中小企業銀行（下稱
    臺灣中小企銀）大發分行帳號000-00000000000 號帳戶之存
    摺、提款卡及密碼，交予某不詳詐騙集團成員使用，以此方
    式幫助該詐騙集團為詐欺取財犯行時，方便取得贓款及掩飾
    詐欺取財犯行不易遭人查緝。而該詐騙集團成員於取得上開
    帳戶之存摺、提款卡及密碼後，遂共同基於詐欺取財之概括
    犯意，先後於：（一）於94年4 月9 日晚間8 時許，由該詐
    財集團某姓名年籍均不詳之女性成員，撥打電話予戊○○，
    佯稱係萬泰銀行臺北總公司人員，謊稱戊○○之現金卡遭盜
    領新臺幣（下同）3 萬元，告以可撥打電話向萬泰銀行總行
    詢問；戊○○遂撥打對方所留之00-00000000 號電話，由自
    稱「警政署高明輝警官」之男子接聽，並告以可向財政部詢
    問；戊○○遂再撥打對方所留之00-00000000 號電話，由1
    名自稱「陳主任」之成員接聽，復謊稱須操作提款機以核對
    個人資料並重新設定密碼，使戊○○陷於錯誤，不疑有它，
    遂持金融卡至高雄縣鳳山市○○○路中華郵政股份有限公司
    之郵局提款機，依對方之指示操作後，將其於第一商業銀行
    五甲分行及中國信託商業銀行苓雅分行帳戶內之存款，分別
    轉匯新臺幣（下同）22,613元及9,527 元至甲○○所有之上
    開臺灣中小企銀帳戶內。（二）於94年4 月10日下午1 時許
    ，撥打電話予丙○○，自稱係萬泰銀行職員，佯稱丙○○已
    故友人朱蓮群遭盜辦5 萬元預借現金，以避免丙○○亦遭盜
    辦預借現金為由，要求丙○○依其指示，陸續撥打00-00000
    000 號、00-00000000 號電話，與自稱警政署人員之「廖明
    雄」與信用卡部之「陳主任」等不法份子聯絡，致丙○○陷
    於錯誤，依其等指示至不詳地點操作自動櫃員機，而自其帳
    戶轉出46,902元至甲○○上開臺灣中小企銀帳戶內。嗣因戊○○、丙○○分別發覺受騙，經報警處理，始查悉上情。
二、案經高雄縣政府警察局移請臺灣高雄地方法院檢察署檢察官
    偵查後，聲請簡易判決處刑及移送併案審理。
    理  由
一、證據之認定：
（一）被告甲○○於本院審理時，固承認有至臺灣中小企銀申辦
      帳號000-00000000000 號帳戶，並將該帳戶交予某真實姓
      名年籍均不詳者之事實，惟矢口否認有何幫助詐欺之犯行
      ，辯稱：其係因某真實姓名年籍均不詳，綽號「二哥」者
      要幫其辦理代償，遂將該帳戶之存摺、提款卡及密碼交予
      「二哥」云云置辯。
（二）按傳聞法則之重要理論依據，在於傳聞證據未經當事人之
      反對詰問予以核實，乃予排斥，惟若當事人已放棄對原供
      述人之反對詰問權，於法院審判時表明同意該等傳聞證據
      可作為證據，基於證據資料愈豐富，愈有助於真實發現之
      理念，並貫徹刑事訴訟法修法加重當事人進行主義之精神
      ，確認當事人對於證據能力有處分權之制度，傳聞證據經
      當事人同意作為證據，法院認為適當者，亦得為證據。另
      當事人於調查證據時，對於傳聞證據表示「沒有意見」、
      「對於證據調查無意見」，而未於言詞辯論終結前聲明異
      議，應視為已有將該等傳聞證據採為證據之同意，此刑事
      訴訟法第159 條之5 定有明文。被告甲○○於本院準備程
      序時已表示對於全案卷證之證據能力均無意見，依刑事訴
      訟法第159 條之5 之規定，應視為被告已同意被害人戊○○之警詢及偵訊筆錄、被害人黃妹秀之警詢筆錄及其餘供
      述證據具有證據能力，而可作為證據，本院斟酌該等供述
      證據並非非法取得，亦無證明力明顯過低之情形，是均得
      採為證據。
（三）茲就上開具有證據能力之證據，認定事實如下：
   1、被告於93年2 月13日，在臺灣中小企銀申辦帳號000-0000
      0000000 號帳戶，嗣於94年4 月9 日前某日等情，業據被
      告於偵訊及本院審理時供承不諱，並有臺灣中小企銀94年
      5 月16日94大發字第0098號函暨開戶基本資料及存款交易
      明細查詢單1 份附卷可稽，是上開帳戶係被告申辦之事實
      ，應堪認定。
  2、 被害人戊○○、丙○○各自於94年4 月9 日、10日經詐騙
      集團以事實欄所示之方式詐騙而陷於錯誤，致將自己帳戶
      內之金額，轉匯入被告上開帳戶等節，業據證人即被害人
      戊○○於警詢及偵訊、證人即被害人丙○○於警詢時證述
      綦詳，且有被害人戊○○所提出之自動提款機交易轉帳明
      細2 紙、被害人丙○○之存摺節本及被告之存款交易明細
      查詢單各1 份在卷可稽。是被告所申辦之臺灣中小企銀帳
      戶確遭不詳犯罪集團供以誘騙被害人戊○○及丙○○匯入
      金錢使用無訛。
   3、被告雖以其係因某真實姓名年籍均不詳，綽號「二哥」者
      要幫其向銀行申辦代償，遂交付上開帳戶之存摺、提款卡
      及密碼予該綽號「二哥」者云云置辯。惟查：
  （1）被告於偵訊時先稱：其於94年6 月間，在屏東市某泡沫
       紅茶店，將所申辦之臺灣中小企銀帳戶之存摺、提款卡
       及密碼交予「二哥」，由「二哥」代理申辦代償云云（
       見94年8 月16日偵訊筆錄），嗣經發覺被害人戊○○、
       丙○○係分別於94年4 月9 日及10日受詐欺集團詐騙轉
       匯金錢時，始於本院審理時改稱：其係於94年4 月初交
       付該帳戶予該綽號「二哥」者云云（見本院94年11月11
       日準備程序筆錄），衡情被告於檢察官偵訊時，距離其
       交付前揭臺灣中小企銀帳戶之存摺、提款卡及密碼予該
       綽號「二哥」者之時間較為接近，理應記憶猶新，不致
       發生記憶瑕疵之風險，而被告於檢察官偵訊時猶直言交
       付帳戶之時間係94年6 月初，嗣雖改稱其交付前開帳戶
       時間為94年4月初，則被告前開所辯，即非無疑。
  （2）被告於本院進行準備程序時，雖聲請傳喚址設屏東市○○路46號西部牛仔泡沫紅茶店之店員，以證明其係於94
       年4 月初交付其帳戶予綽號「二哥」者以申辦代償等情
       ，惟被告迄未提供該等店員之正確年籍資料以供本院查
       核。本院自無從傳喚以調查證據，被告前開證人傳喚之
       聲請，應併予駁回。另查，本院依職權傳喚於94年4 月
       初任職於西部牛仔泡沫紅茶店之店員乙○○於本院審理
       時，雖稱：該泡沫紅茶店並未管制客人用餐時間，亦有
       人在該店中招攬客戶申辦代償等語（見本院95年3 月8
       日審判筆錄），惟查，證人乙○○於本院審理時，亦稱
       ：對被告並無印象，亦無客人因申辦代償發生糾紛而向
       店家反應等語明確（見同日審判筆錄），是尚未足以因
       該店家容任申辦代償者在該泡沫紅茶店中招攬生意，而
       遽認被告所辯交付帳戶申辦代償等情屬實。況被告於本
       院進行準備程序時，先稱：其在西部牛仔泡沫紅茶店喝
       飲料，「二哥」自行向其招攬申辦代償，指示其向臺灣
       中小企銀辦理轉帳，2 人並約定隔2 、3 天後在同一家
       店，將該帳戶交予「二哥」等語（見本院94年11月11 日
       準備程序筆錄），嗣又改稱：其去過該泡沫紅茶店2次
       ，第2 次係經過買飲料，並未與任何人約等語（見本院9
       5 年1 月20日準備程序筆錄），亦見被告就其與「二哥
       」約定交付帳戶之細節亦前後供述不一，顯見被告所辯
       ，亦無足採。
  （3）況被告曾自行申辦現金卡，知悉申辦現金卡應持身分證
       並填寫相關基本資料等情，已據其於本院審理時供陳明
       確（見本院95年3 月8 日審判筆錄），復有財團法人金
       融聯合徵信中心94年12月6 日（94）金徵（業）字第281
       57號函暨被告現金卡每日放款餘額及還款紀錄資訊、信
       用卡主附卡資訊表各1 份在卷足稽，是被告當就申辦現
       金卡之流程知之甚詳，豈有提供帳戶予他人申辦之必要
       。再者，被告雖以「二哥」稱這樣比較快拿到錢云云置
       辯，惟查被告不知該「二哥」上班地點及係要向何銀行
       辦理代償等情，已據被告於偵訊及本院審理時供述甚詳
       （見94年8 月6 日偵訊筆錄、95年3 月8 日審判筆錄）
       ，衡情被告既係需錢恐急，理應密切關注該綽號「二哥
       」者申辦代償之情形，何以就「二哥」申辦代償情形絲
       毫未加關心，加上邇來詐騙集團詐欺取財之犯罪類型層
       出不窮，而該等犯罪，多數均利用人頭帳戶作為出入帳
       戶，已經媒體廣為披載，被告具有高職畢業之學歷，係
       成年且智識成熟之人，對此應知之甚詳，於久候而無「
       二哥」申辦代償之消息，竟未起疑，於本院進行準備程
       序，問及「二哥」之聯絡方式時，先稱「二哥」之名片
       已經丟了，嗣改稱已經掉了等語（見本院94年11月11 日
       準備程序筆錄），而未積極與「二哥」連繫，亦未報警
       處理或掛失該帳戶，是被告辯稱係將該帳戶交予「二哥
       」申辦帳戶云云，即未足取。
  （4）再查，一般辦理貸款，為確保貸款人日後正常繳息還款
       ，必然仔細徵信，確認貸款人以往之信用情況，並核對
       相關證件，甚至與本人進行確認，以評估是否放款以及
       放款額度，無論何類信用貸款，若貸款人信用狀況不良
       至金融機構無法承擔風險之程度時，任何人均無法貸得
       款項，委託他人代辦亦然；復各金融機構亦普遍設有服
       務人員，提供諮詢及協助客戶辦理各項業務等服務，若
       客戶因信用不良可否辦理貸款有所疑義，均可向服務人
       員甚至櫃檯人員查詢，無需大費周章請人代辦；再者，
       金融存款帳戶，事關存戶個人財產權益之保障，與存戶
       之提款卡及密碼結合，其專屬性、私密性更形提高，衡
       諸常情，被告個人帳戶之存摺、提款卡及密碼等物均應
       由己保管使用，不能交由他人使用，且近年來社會利用
       人頭帳戶詐騙他人金錢以逃避政府查緝之案件屢見不鮮
       ，復廣為媒體報導且迭經政府宣傳，被告於本案行為時
       顯屬有相當社會經驗之人，對此亦應有所認知及警覺，
       豈有將上開物件一併交由初次見面、僅透過電話聯絡而
       見面約2 次左右之陌生男子，而甘冒貸得款項悉數遭人
       領取，自己仍需向銀行負擔貸款債務風險或觸犯刑事案
       件之虞之理？綜上，被告執前詞置辯云云，核與常情及
       客觀事實至屬相悖，不足採信，從而，被告輕率將自己
       名義之帳戶存摺、提款卡及密碼提供予非熟識且年籍、
       姓名均不詳之人使用，以致自己完全無法了解、控制其
       帳戶相關物件之使用方法及流向，揆諸前開說明，足認
       被告具有縱他人利用其帳戶作為詐欺取財匯款所用帳戶
       ，亦不違背其幫助詐欺取財犯罪本意之不確定故意甚明
       。本案事證明確，被告幫助詐欺取財之犯行洵堪認定，
       應依法論科。
二、論罪科刑之法律適用：
    按刑法上之幫助犯，係對於犯罪與正犯有共同之認識，而以
    幫助之意思，對於正犯資以助力，而未參與實施犯罪之行為
    者而言，最高法院75年度臺上字第1509號、84年度臺上字第
    5998號、88年度臺上字第1270號判決意旨可資參照，是以如
    未參與實施犯罪構成要件之行為，且係出於幫助之意思提供
    助力，即屬幫助犯，而非共同正犯。查被告交付其申辦之上
    揭臺灣中小企銀金融機構存款帳戶存摺、提款卡及密碼供不
    詳人士所屬詐騙集團用以誘騙被害人匯入金錢，而遂行詐欺
    取財之犯行，被告單純提供帳戶予他人使用之行為，並不能
    與向被害人施以欺罔之詐術行為等視，且亦無證據證明被告
    有參與詐欺取財犯行之構成要件行為，是被告所為僅係對於
    他人遂行之詐欺取財犯行資以助力，核其所為，係犯刑法第
    30 條 第1 項、第339 條第1 項之幫助詐欺取財罪。被告幫
    助他人犯前開罪名，爰依刑法第30條第2 項規定按正犯之刑
    減輕之。又該詐欺集團所屬成員就前揭詐欺取財犯行，具有
    犯意之聯絡及行為之分擔，均應論以共同正犯；又按連續幫
    助與幫助連續為不同之犯罪態樣，如基於概括犯意，多次幫
    助他人犯罪，為連續幫助，該幫助者有多次犯罪行為；如以
    一幫助行為，幫助他人連續犯罪，則為幫助連續，就幫助犯
    而言，僅有一次犯罪行為，最高法院87年度臺上字第3865號
    著有判決可資參照，該詐欺集團先後詐騙被害人戊○○、丙○○之行為，時間緊接、所犯又係構成要件相同之罪，顯係
    基於概括犯意所為，自為連續犯，本案前述詐騙集團，雖有
    前述連續詐欺之情，惟被告既僅為1 次幫助行為，自僅成立
    單一之幫助犯，而論以幫助共同連續詐欺取財罪。至被害人
    戊○○雖分別轉匯22,613元及9,527 元至被告所有之上開臺
    灣中小企銀帳戶內，惟該犯罪集團就此部分所實施之行為，
    係於密切接近之時地實施，侵害同1 之法益，故各行為之獨
    立性極為薄弱，依一般社會健全觀念，在時間差距上，難以
    強行分開，在刑法評價上，應以視為數個舉動之接續施行，
    合為包括之一行為予以評價，自屬接續犯。檢察官聲請簡易
    判決處刑意旨雖未敘及前述犯罪事實欄一（二）所示被告幫
    助詐欺犯行，惟此部分與檢察官聲請簡易判決處刑書所載之
    犯罪事實係同一幫助事實，應為起訴效力所及，且經檢察官
    移送併案審理（即94年度偵字第20938 號），本院自應併予
    審究。爰審酌被告提供帳戶供不法犯罪集團使用，影響社會
    正常交易安全，增加被害人尋求救濟之困難，並使犯罪之追
    查趨於複雜，犯後猶矯飾卸責，不知悔改，而相關被害人之
    實際損害，累計達7 萬餘元，金額非薄，兼衡被告素行尚可
    ，此有臺灣高等法院被告前案紀錄表1 份在卷足憑，認公訴
    人具體求處有期徒刑6 月略嫌過重等一切情狀，量處如主文
    所示之刑，並諭知易科罰金之折算標準
三、依刑事訴訟法第452 條、第299 條第1 項前段，刑法第339
    條第1 項、第30條第1 項前段、第2 項、第41條第1 項前段
    ，罰金罰鍰提高標準條例第1 條前段、第2 條，判決如主文
    。
本案經檢察官丁○○到庭執行職務。
中    華    民    國    95    年    3     月    22    日
                  刑事第九庭審判長法  官  張世賢
                                  法  官  王啟明
                                  法  官  謝梨敏
以上正本證明與原本無異。
如不服本判決，應於判決送達後10日內，向本院提出上訴狀。
                                  書記官  林志衡
中    華    民    國    95    年    3     月    22    日
附錄本判決論罪之法條：
刑法第339條第1項：
意圖為自己或第三人不法之所有，以詐術使人將本人或第三人之
物交付者，處5 年以下有期徒刑、拘役或科或併科1000元以下罰
金。


司法院資訊處製作；財團法人民間司法改革基金會備份。
